臺灣桃園地方法院簡易刑事判決
111年度審金簡字第86號
公  訴  人  臺灣桃園地方檢察署檢察官
被      告  湯宇凡



上列被告因違反洗錢防制法等案件，經檢察官提起公訴（110年
度撤緩偵字第112號），被告於本院準備程序時自白犯罪（110年
度審金訴字第685號），本院合議庭裁定由受命法官獨任逕以簡
易判決處刑如下：
    主  文
湯宇凡幫助犯洗錢防制法第十四條第一項之洗錢罪，處有期徒刑
壹月，併科罰金新臺幣參仟元，罰金如易服勞役，以新臺幣壹仟
元折算壹日。
    事實及理由
一、犯罪事實：
　　湯宇凡主觀上可得預見任意將金融帳戶（含存摺、提款卡、
    密碼等物）提供給他人使用，該金融帳戶將可能淪為詐欺集
    團收受詐騙被害人款項，並掩飾或隱匿犯罪所得財物之工具
    ，竟因自己急於有資金借款之需求，仍基於上開結果之發生
    亦不違背其本意之不確定幫助詐欺取財及幫助洗錢之犯意，
    在未確認寄送對象之真實身分情狀下，於107年3、4月某日
    ，在位於桃園市觀音區7-11便利超商內，將其所申辦之臺灣
    中小企業銀行帳號000-00000000000號帳戶（下稱臺企銀行
    帳戶）之提款卡寄送給真實姓名、年籍不詳之詐欺集團成員
    ，再告知提款卡之密碼；詐欺集團成員於取得上開臺企銀行
    帳戶之提款卡、密碼後，旋即意圖為自己不法之所有，基於
    幫助詐欺取財及幫助洗錢之犯意，於附表所示之時間，以附
    表所示之詐術，致附表所示之告訴人陷於錯誤，進而於附表
    所示之時間匯款附表所示之金額至臺企銀行帳戶，旋即遭詐
    欺集團成員提領及轉帳一空。
二、證據名稱：
　㈠被告湯宇凡於偵訊及本院準備程序時之自白。
  ㈡告訴人何伊庭、王柏文於警詢時之證述。
  ㈢帳戶個資檢視資料、臺灣中小企業銀行新屋分行108年3月7日
    108新屋字第21號、109年2月4日109新屋字第8號函暨檢送開
    戶基本資料及交易明細、自動櫃員機交易明細表、存摺封面
    暨內頁交易明細影本、內政部警政署反詐騙諮詢專線紀錄表
    、受理詐騙帳戶通報警示簡便格式表、金融機構聯防機制通
    報單、受理各類案件紀錄表、受理刑事案件報案三聯單。
三、論罪科刑：
  ㈠按提供金融帳戶提款卡及密碼供他人使用，嗣後被害人雖匯
    入款項，然此時之金流仍屬透明易查，在形式上無從合法化
    其所得來源，未造成金流斷點，尚不能達到掩飾或隱匿特定
    犯罪所得之來源、去向及所在之作用，須待款項遭提領後，
    始產生掩飾、隱匿之結果。故而，行為人提供金融帳戶提款
    卡及密碼，若無參與後續之提款行為，即非洗錢防制法第2 
    條第2 款所指洗錢行為，無從成立一般洗錢罪之直接正犯。
    金融帳戶乃個人理財工具，依我國現狀，申設金融帳戶並無
    任何特殊限制，且可於不同之金融機構申請多數帳戶使用，
    是依一般人之社會通念，若見他人不以自己名義申請帳戶，
    反而收購或借用別人之金融帳戶以供使用，並要求提供提款
    卡及告知密碼，則提供金融帳戶者主觀上如認識該帳戶可能
    作為對方收受、提領特定犯罪所得使用，對方提領後會產生
    遮斷金流以逃避國家追訴、處罰之效果，仍基於幫助之犯意
    ，而提供該帳戶之提款卡及密碼，以利洗錢實行，仍可成立
    一般洗錢罪之幫助犯（最高法院108 年台上大字第3101號刑
    事裁定參照）。
　㈡是核被告所為，係犯刑法第30條第1項前段、第339條第1項之
    幫助詐欺取財罪及刑法第30條第1項前段、洗錢防制法第14
    條第1項之幫助洗錢罪。
　㈢被告以一交付上述金融帳戶之提款卡及密碼資料之行為，幫
    助詐騙集團成員詐取告訴人何伊庭、王柏文之財物，同時觸
    犯幫助詐欺取財及幫助洗錢之罪名，為想像競合犯，應依刑
    法第55條規定，應從一重之幫助洗錢罪處斷。
　㈣依照司法院釋字第775號解釋意旨及刑事訴訟法第161條第1項
    規定可知，檢察官就前階段被告構成「累犯事實」負擔主張
    及舉證責任，並就後階段被告依累犯規定「加重其刑事項」
    負擔主張及說明責任。而前案紀錄表是相關人員依憑原始資
    料所輸入之前案紀錄，僅供法官瞭解本案與他案是否有同一
    性、單一性之關聯，暨被告有無在監及在押之情形所用而已
    ，非被告前案徒刑執行完畢之原始資料或影本。又簡易判決
    處刑，因無檢察官參與，若檢察官就被告構成累犯事實及應
    加重其刑事項，未為主張或具體指出證明方法，法院得視個
    案情節斟酌（最高法院110年度台上大字第5660號裁定意旨
    參照）。本件於準備程序時，檢察官並未就累犯之事實及加
    重其刑事項提出證明方法。又因本件業已改行簡易判決處刑
    ，就被告是否構成累犯及加重其刑事項之資料，遍查卷內僅
    有被告前案紀錄表。揆諸上開意旨，基於我國刑事審判程序
    ，採取改良式當事人進行主義之精神，以及刑事訴訟法第16
    3條第2項但書規定，目的性限縮以有利被告事項為限，本院
    自無從僅憑非屬原始資料之前案紀錄表，遽以依職權認定被
    告構成累犯之事實。
　㈤被告以幫助之意思，參與構成要件以外之行為，為幫助犯， 
    酌依刑法第30條第2項規定，減輕其刑。
　㈥另犯洗錢防制法第14條、第15條之罪，在偵查或審判中自白
    者，減輕其刑，洗錢防制法第16條第2項定有明文。被告於
    偵訊及本院審理時均就幫助一般洗錢犯行自白不諱，爰依上
    揭規定，減輕其刑，並依法遞減輕之。
　㈦爰審酌被告任意將金融帳戶交予他人，容任他人從事不法使
    用，使他人利用該帳戶取得詐欺犯罪所得，造成犯罪偵查困
    難，致使此類犯罪手法層出不窮，嚴重危害交易秩序與社會
    治安，所為非是。惟念其犯後坦承犯行，且業與告訴人王柏
    文達成和解並已給付新臺幣30,000元之損害賠償（見108年
    度偵字第10100號卷第147頁至第149頁），兼衡被告之犯罪
    動機、目的、手段、素行、告訴人等所受損害等一切情狀，
    量處如主文所示之刑，並諭知罰金如易服勞役之折算標準。
四、沒收部分：　　
　㈠被告所有上開金融帳戶之提款卡，雖係供犯本案所用之物，
    然未扣案，是否仍存尚有未明，且上開物品單獨存在不具刑
    法上之非難性，倘予追徵，除另使刑事執行程序開啟之外，
    對於被告犯罪行為之不法、罪責評價並無影響，復就沒收制
    度所欲達成之社會防衛目的亦無任何助益，欠缺刑法上重要
    性。是本院認上開物品無沒收或追徵之必要，爰依刑法第38
    條之2第2項規定，不予宣告沒收。
  ㈡又本院遍查全卷未見被告取得相關犯罪所得之事證，自難認
    定其已獲取屬其所有之犯罪所得。是本件既無現實存在且屬
    於被告之犯罪所得，即不得對其宣告沒收或追徵，末此敘明
    。
五、應適用之法條：
　　依刑事訴訟法第449條第2項、第3項、第454條第1項，洗錢
    防制法第14條第1項、第16條第2項，刑法第11條前段、第33
    9條第1項、第30條第1項前段、第2項、第55條、第42條第3
    項前段、第38條之2第2項，刑法施行法第1條之1第1項，逕
    以簡易判決處刑如主文。
六、如不服本判決，應於判決送達後20日內，向本院提出上訴狀
    ，上訴本院合議庭。
中　　華　　民　　國　　111 　年　　5 　　月　　16　　日
                  刑事審查庭  法  官  呂曾達
以上正本證明與原本無異。
如不服本判決，應於判決送達後20日內向本院提出上訴狀（應附
繕本）。
　　　　　　　　　　　　　　　書記官　楊淨雲
中　　華　　民　　國　　111 　年　　5 　　月　　16　　日
附錄本案論罪科刑依據之法條：
中華民國刑法第339條第1項
意圖為自己或第三人不法之所有，以詐術使人將本人或第三人之
物交付者，處5年以下有期徒刑、拘役或科或併科50萬元以下罰
金。
洗錢防制法第14條
有第二條各款所列洗錢行為者，處7年以下有期徒刑，併科新臺
幣5百萬元以下罰金。前項之未遂犯罰之。
前二項情形，不得科以超過其特定犯罪所定最重本刑之刑。
附表：
編號 告訴人 施用之詐術及時間 匯款之時間、地點、 金額（新臺幣）及帳號 1 何伊庭 詐欺集團成員於107年12月13日下午6時41分許起，以電話聯繫告訴人何伊庭，自稱為小三美日購物網站客服人員、郵局客服人員，佯稱因告訴人何伊庭訂單設定錯誤，須操作自動櫃員機解除自動下訂，致告訴人何伊庭陷於錯誤而匯款。 於107年12月13日晚間9時4分許，於臺中市○○區○○○道0段000號靜宜大學，操作自動櫃員機，匯款1萬2,012元至被告所臺企銀行帳戶內。 2 王柏文 詐欺集團成員於107年12月13日晚間7時25分許起，以電話聯繫告訴人王柏文，自稱為蝦皮購物網站客服人員，佯稱因告訴人王柏文訂單設定錯誤，須操作自動櫃員機解除重覆下單，致告訴人王柏文陷於錯誤而匯款。 於107年12月13日晚間8時3分許，在桃園市○○區○○○路0段0000號7-11便利商店內，操作自動櫃員機，匯款2萬9,989元至被告所有臺企銀行帳戶內。